【裁判字號】    97,訴,137
【裁判日期】    970325
【裁判案由】    毒品危害防制條例
【裁判全文】
臺灣桃園地方法院刑事判決               97年度訴字第137號
公  訴  人  臺灣桃園地方法院檢察署檢察官
被      告  甲○○
                    （現於臺灣桃園監獄執行中）
選任辯護人  邱奕澄律師
上列被告因毒品危害防制條例案件，經檢察官提起公訴（96年度
偵字第21022 號），本院判決如下：
    主  文
甲○○轉讓第一級毒品，累犯，處有期徒刑壹年貳月；又轉讓第
一級毒品，累犯，處有期徒刑壹年貳月；又轉讓第一級毒品，累
犯，處有期徒刑壹年貳月，扣案第一級毒品海洛因拾伍包（合計
淨重肆點貳參公克，空包裝總重肆點柒柒公克）均沒收銷燬之。
應執行有期徒刑貳年，扣案第一級毒品海洛因拾伍包（合計淨重
肆點貳參公克，空包裝總重肆點柒柒公克）均沒收銷燬之。
    事  實
一、甲○○前於民國92年間因施用毒品案件，經本院以91年度訴
    字第1669號判處有期徒刑8 月確定，於93年9 月12日執行完
    畢。猶不知悔改，明知海洛因業經毒品危害防制條例列為第
    一級毒品，不得擅自轉讓或持有，竟基於轉讓第一級毒品海
    洛因之犯意，分別於96年7 月24日某時、同年月25日某時、
    同年月26日某時，在桃園縣龜山鄉○○路436 巷1 號408 室
    ，前後3 次無償轉讓重量不詳之第一級毒品海洛因予乙○○
    施用。嗣於96年7 月26日晚間11時40分許，為警在桃園縣龜
    山鄉○○路436 巷1 號408 室同時查獲甲○○及乙○○，並
    扣得甲○○所有第一級毒品海洛因15包（合計淨重4.23公克
    ，空包裝總重4.77公克），經詢問乙○○後始查悉上情。
二、案經桃園縣政府警察局桃園分局報請臺灣桃園地方法院檢察
    署檢察官偵查起訴。
    理  由
一、證據能力部分：
  (一)按被告以外之人於審判外之言詞或書面陳述，除法律有規定
    者外，不得作為證據；被告以外之人於偵查中向檢察官所為
    之陳述，除顯有不可信之情況者外，得為證據；被告以外之
    人於檢察事務官、司法警察官或司法警察調查中所為之陳述
    ，與審判中不符時，其先前之陳述具有較可信之特別情況，
    且為證明犯罪事實存否所必要者，得為證據，刑事訴訟法第
    159 條第1 項、第159 條之1 第2 項、第159 條之2 分別定
    有明文。又刑事訴訟法第159 條之2 所謂「經證明具有可信
    之特別情況」，應依陳述人於陳述時之「外部情況」是否具
    有可信性決定之，所謂「外部情況」係指就詢問有無出於不
    正方法、陳述是否出於非任意性、有無違反法定障礙事由期
    間不得詢問及禁止夜間詢問之規定、詢問時是否踐行應先告
    知義務、警詢筆錄所載與錄音或錄影內容是否相符等情，且
    必須依據陳述人之觀察、記憶、表達是否正確、陳述人有無
    虛偽陳述之動機，及對照同一待證事項之其他經過詰問證人
    之證述是否相同，有無矛盾之處而加以綜合決定（最高法院
    94年度台上字第1653號判決意旨參照）。經查：
    (1)本件證人乙○○於檢察官訊問時經具結後所為之證述，其
      性質雖均屬傳聞證據，惟本院審酌證人乙○○自陳係自被
      告處無償取得第一級毒品海洛因之人，其陳述乃親身經歷
      本案發生經過之全貌，該等證詞對認定犯罪事實之存否均
      有其必要性，且證人乙○○於檢察官偵查中，經檢察官諭
      知證人有具結之義務及偽證之處罰並命朗讀結文具結擔保
      其證言之真實性後，以證人身分，於檢察官面前完整、連
      續陳述其親身經歷，且查無違法取證之瑕疵存在，應無顯
      不可信之情形，依刑事訴訟法第159 條之1 第2 項之規定
      ，自均得為證據。
    (2)至證人乙○○於警詢中所為證述雖亦屬傳聞證據，惟該警
      詢過程亦查無違法取證之瑕疵存在，且本院審理中業已傳
      喚證人乙○○到庭以證人身分作證，並准許被告之辯護人
      對於證人乙○○當庭及先前陳述進行詰問，此有本院審判
      筆錄在卷可考。即已賦予被告對於上開證人對質詰問機會
      ，因之，參諸刑事訴訟法159 條規定之立法意旨原即在保
      障被告之對質詰問權以觀，證人乙○○於審判外之警詢中
      所為之證述既已經被告之辯護人於本院審理中經交互詰問
      予以核實，則上開證人於審判外陳述與審判中之證述意旨
      相符之部分，其屬傳聞證據之瑕疵，應已治癒，業可認非
      仍屬傳聞，已無依該條規定排除之必要。至證人乙○○警
      詢中所述與審判中不符之部分，因上開證人於警詢中之證
      述，係於距案發時刻較近之所為，渠於案發後密接時間接
      受員警詢問時，較無暇斟酌利害關係而為不實陳述、亦無
      餘裕相互勾串而為迴護之詞，而具有較可信之特別情況，
      是上開證人警詢中所述與審判中不符之部分，依刑事訴訟
      法第159 條之2 規定，亦應有證據能力。
  (二)復按鑑定之經過及其結果，應命鑑定人以言詞或書面報告；
    法院或檢察官得囑託醫院、學校或其他相當之機關、團體為
    鑑定，或審查他人之鑑定，準用前開規定，刑事訴訟法第20
    6 條第1 項、第208 條第1 項前段定有明文。經查，法務部
    調查局96年9 月4 日調科壹字第09623065430 號鑑定書（偵
    查卷第56頁），屬檢察官指揮司法警察所囑託之鑑定機關，
    並為該機關執行毒品鑑定公務所出具書面鑑定報告，依刑事
    訴訟法第159 條之立法理由及同法第206 條規定，自得為證
    據；且被告及其辯護人於本院審理時，就此部分之證據能力
    均不爭執，迄至本件辯論終結時，亦未聲明異議，復核該鑑
    定書與公訴人主張之犯罪事實有關聯性，是可認前開鑑定書
    具有證據能力。
  (三)卷附搜索扣押筆錄暨採證照片（偵查卷第25至34頁），並無
    證據證明係公務員違背法定程序取得之物，且為被告及其辯
    護人所不爭執，依法得為證據。
二、訊之被告甲○○矢口否認有何轉讓毒品海洛因之犯行，辯稱
    ：因伊有時會在證人乙○○面前施用毒品，因此證人乙○○
    知悉伊藏放毒品之處所，而證人乙○○本身亦有施用毒品之
    習慣，故證人乙○○會乘伊晚間外出時，未經伊同意而自行
    取用伊藏置之毒品，伊並無轉讓海洛因給證人乙○○施用云
    云。經查：
  (一)本案係於96年7 月26日晚間11時40分許，在桃園縣龜山鄉○
    ○路436 巷1 號408 室，為警查獲甲○○係通緝中之被告，
    並在上開處所進行搜索，扣得白色粉末15包，經送請法務部
    調查局鑑定結果，該15包白色粉末均含第一級毒品海洛因成
    分（合計淨重4.23公克，空包裝總重4.77公克），此有桃園
    縣政府警察局桃園分局搜索扣押筆錄1 份、採證照片10張、
    法務部調查局96年9 月4 日調科壹字第09623065430 號鑑定
    書1 紙等件在卷可稽（偵查卷第25、30至34、56頁）。而於
    警方查獲被告同時，於上開處所，另查悉證人乙○○有施用
    毒品之情事，並詢知證人乙○○所施用之海洛因係由被告無
    償供給等情。
  (二)被告雖以前詞否認有無償轉讓毒品海洛因予證人乙○○施用
    之情事，惟查：
  1.證人乙○○自警詢起，即一再證稱被告無償轉讓毒品海洛因
    給其施用之情事，於偵訊時更具結證稱：伊於遭查獲前3 天
    即96年7 月24、25、26日到桃園縣桃園市○○鄉○○路436
    巷1 號408 室，幫被告甲○○帶小孩，其間因伊藥癮發作，
    所以被告就分別在96年7 月24日、同年月25日、同年月26日
    前後3 次提供已調劑好的海洛因給伊施用等語（偵查卷第63
    頁之96年10月23日訊問筆錄、第72頁之96年11月2 日訊問筆
    錄）。是觀察證人乙○○自警詢至偵訊之歷次證述，均一致
    證稱被告確有無償轉讓毒品之情事，且於上開桃園縣桃園市
    龜山鄉○○路436 巷1 號408 室內，亦扣得被告所有之第一
    級毒品海洛因15包，堪信證人乙○○上開於警詢、偵訊時之
    證述，應屬真實。
  2.雖然被告以證人乙○○於警詢及第一次偵訊時證稱無償轉讓
    毒品之次數為2 次（偵查卷第22頁附96年7 月27日警詢筆錄
    ，第50頁之96年7 月27日訊問筆錄），惟其後於偵訊時竟改
    稱無償轉讓毒品之次數為3 次，顯有前後證述不一之情形，
    而認證人乙○○之證述與事實不符云云。然查，「告訴人、
    證人之陳述有部分前後不符，或相互間有所歧異時，究竟何
    者為可採，法院仍得本其自由心證予以斟酌，非謂一有不符
    或矛盾，即應認其全部均為不可採信；尤其關於行為動機、
    手段及結果等之細節方面，告訴人之指陳，難免故予誇大，
    證人之證言，有時亦有予渲染之可能；然其基本事實之陳述
    ，若果與真實性無礙時，則仍非不得予以採信。」最高法院
    74年台上字第1599號判例要旨可資參照，則本院檢視證人乙
    ○○於警詢及偵訊時之證述，其關於轉讓毒品次數雖有2次
    及3 次之不同，然對於被告確有轉讓毒品之基本事實，始終
    證述一致，並無差異，而證人乙○○其後於偵訊時證稱「查
    獲前3 天至被告家帶小孩」、「1 天要施用1 次毒品海洛因
    」等語（偵查卷第63、72、76頁），即證人乙○○於偵訊證
    述轉讓毒品之次數為3 次，亦與其證述至被告住處照顧小孩
    之天數相符，是證人乙○○於偵訊時證稱被告前後無償轉讓
    毒品海洛因3 次等語，應屬真實而堪採信。另被告以證人於
    偵訊時證述曾打電話與被告聯絡，要求被告提供海洛因，然
    經檢察官調閱證人乙○○所使用之0000000000行動電話，卻
    發現「無通聯紀錄」，有遠傳電信股份有限公司通聯紀錄查
    詢回覆1 紙在卷（偵查卷第81頁），而認證人乙○○之證述
    與事實不符云云，然檢視證人乙○○96年11月9 日偵訊筆錄
    （偵查卷第76頁），證人乙○○雖證述曾以電話與被告聯絡
    ，要求被告提供海洛因等情，然證人乙○○於該次偵訊時，
    並未證述係使用那一支電話與被告聯絡，而檢察官亦僅就證
    人乙○○平日使用之0000000000號行動電話加以查詢，惟證
    人乙○○是否使用上開行動電話與被告聯絡，既未經檢察官
    予以確認，且卷內亦無其他證據可以證明，尚難以上開0000
    000000號行動電話經查詢結果，並無通聯紀錄，即認證人乙
    ○○之證述與事實不符。
  3.至證人乙○○於本院審理時另證稱：伊於遭查獲前4、5天至
    被告住處帶小孩，在照顧小孩期間，有施用毒品海洛因，該
    海洛因是向綽號「小寒」的人買的，並不是被告給的，伊之
    所以在警詢及偵訊證述海洛因是被告提供的，是因為「小寒
    」拿毒品給伊，伊又去被告住處照顧小孩，在警察訊問時會
    錯意，才會將該2 人搞混云云。然查，證人乙○○曾於96年
    11月9 日偵訊時當面與被告對質，而於該次對質時，證人乙
    ○○明確指證被告於遭查獲前3 天起，每天提供1 管海洛因
    給伊施用等語（偵查卷第75頁），即證人乙○○於偵訊時既
    曾與被告當庭對質，而於該次對質時，又當庭指證被告轉讓
    毒品海洛因之犯行，則證人乙○○應無誤指被告之情形，當
    可認定。從而，證人乙○○於本院審理時更異前詞，改稱被
    告並無轉讓毒品之情節云云，顯係事後迴護被告之詞，與事
    實不符，不能採信。
  (三)綜上所述，被告上開所辯，均不足採信。本件事證明確，被
    告轉讓第一級毒品海洛因之犯行，已可認定，應依法論罪科
    刑。
三、核被告甲○○上開所為，均係犯毒品危害防制條例第8條第1
    項之轉讓第一級毒品罪。其轉讓毒品海洛因前後持有之低度
    行為，應為轉讓之高度行為所吸收，均不另論罪。被告先後
    3 次犯行，犯罪時間相異，犯意各別，應予分論併罰。另按
    轉讓毒品達一定數量者，加重其刑至二分之一，其標準由行
    政院定之，毒品危害防制條例第8 條第6 項定有明文；並行
    政院據該規定於93年1 月7 日發布轉讓第一級毒品淨重5 公
    克以上者，加重其刑至二分之一。然查，本件被告各次轉讓
    毒品海洛因之數量，依證人乙○○於偵查中證述每次係施用
    一次之量，並無證據證明各次轉讓毒品海洛因之數量已達淨
    重5 公克以上，自無從認定已達上開加重標準，附此敘明。
    被告前於92年間因施用毒品案件，經本院以91年度訴字第16
    69號判處有期徒刑8 月確定，於93年9 月12日執行完畢，此
    有臺灣高等法院被告前案紀錄表在卷可按，其前受有期徒刑
    執行完畢，於5 年以內再故意犯本件最重本刑為有期徒刑以
    上之罪，為累犯，應依刑法第47條第1 項之規定加重其刑。
    爰審酌被告各次犯罪之動機、目的、轉讓毒品情節、數量、
    所生危害及其犯後之態度等一切情狀，各量處如主文所示之
    刑，並定其應執行之刑。扣案第一級毒品海洛因15包（合計
    淨重4.23公克，空包裝總重4.77公克），不問屬犯人與否，
    應依毒品危害防制條例第18條第1 項前段規定諭知沒收銷燬
    之（至因鑑定取用滅失之部分，則不再宣告沒收銷燬）。另
    用以直接包裝上揭第一級毒品海洛因之包裝袋，因與上開毒
    品密切接觸，而於送請法務部調查局鑑驗時，經調查局鑑驗
    人員為檢驗，儘可能將包裝袋內毒品與包裝袋分離後分別秤
    重，所得之毒品重量稱為淨重，包裝袋重量則以空包裝重稱
    之，然無論以上開何種方式分離，原送驗包裝袋內均仍會有
    微量毒品成分殘留，是上開用以直接包覆毒品之外包裝袋，
    顯無法與其盛裝之毒品完全析離，應視為毒品，併依同條例
    第18條第1 項前段之規定沒收銷燬之。另本件警方查獲時，
    尚查扣有被告甲○○所有供施用之勺子5 支、針筒8 支、吸
    食器1 組，證人乙○○所有供施用之針筒2 支、勺子1 支、
    殘渣袋1 個，均與被告所犯本件轉讓毒品犯行無關或不能證
    明相關，故均不予宣告沒收，附此敘明。
據上論斷，應依刑事訴訟法第299 條第1 項前段，毒品危害防制
條例第8 條第1 項、第18第1 項前段，刑法第11條前段、第51條
第5 款、第47條第1 項，判決如主文。
本案經檢察官翁偉玲到庭執行職務
中    華    民    國    97    年    3     月    25    日
                  刑事第七庭  審判長法  官  蕭世昌
                                    法  官  林惠霞
                                    法  官  劉為丕
以上正本證明與原本無異。
如不服本判決，應於判決送達後10日內向本院提出上訴狀（應附
繕本），其未敘述上訴理由者，應於上訴期間屆滿後20日內補提
理由書狀於本院，上訴於臺灣高等法院。
                                    書記官  陳育萱
中    華    民    國    97    年    3     月    26    日
附錄本案論罪科刑法條：
毒品危害防制條例第8條
轉讓第一級毒品者，處 1 年以上 7 年以下有期徒刑，得併科新
臺幣 1 百萬元以下罰金。
轉讓第二級毒品者，處 6 月以上 5 年以下有期徒刑，得併科新
臺幣 70 萬元以下罰金。
轉讓第三級毒品者，處 3 年以下有期徒刑，得併科新臺幣 30 萬
元以下罰金。
轉讓第四級毒品者，處 1 年以下有期徒刑，得併科新臺幣 10 萬
元以下罰金。
前四項之未遂犯罰之。
轉讓毒品達一定數量者，加重其刑至二分之一，其標準由行政院
定之。
毒品危害防制條例第18條
查獲之第一、二級毒品及專供製造或施用第一、二級毒品之器具
，不問屬於犯人與否，均沒收銷燬之；查獲之第三、四級毒品及
製造或施用毒品之器具，無正當理由而擅自持有者，均沒入銷燬
之。但合於醫藥、研究或訓練之用者，得不予銷燬。
前項合於醫藥、研究或訓練用毒品或器具之管理辦法，由法務部
會同行政院衛生署定之。


司法院資訊處製作；財團法人民間司法改革基金會備份。
